臺灣嘉義地方法院民事判決　　　　　　　 96年度訴字第238號
原　　　告　戊○○
訴訟代理人　黃裕中律師
被　　　告　丁○○
　　　　　　己○○
　　　　　　乙○○
　　　　　　丙○○
　　　　　　甲○○
　　　　　　　　　　　　巷5號.
上當事人間請求分割共有物事件，業經本院於民國96年8月20日
言詞辯論終結，判決如下：
    主  文
兩造共有坐落嘉義縣太保市○○段七六三地號、地目建、面積一
七九三點二０平方公尺之土地，應分割如附圖所示，其中編號Ａ
部分、面積二九八點八六平方公尺之土地，分歸原告取得；編號
Ｂ部分、面積二九八點八六平方公尺之土地，分歸被告丙○○取
得（嘉義縣水上地政事務所九十六年五月二十二日上測土字一五
四００複丈成果圖誤載為董進益）；編號Ｃ部分、面積二九八點
八六平方公尺之土地，分歸被告甲○○取得；編號Ｄ部分、面積
二九八點八六平方公尺之土地，分歸被告乙○○取得；編號Ｅ部
分、面積二九八點八六平方公尺之土地，分歸被告丁○○取得；
編號Ｆ部分、面積二九八點九０平方公尺之土地，分歸被告己○○取得。
訴訟費用由兩造按如附圖中附表所示持分額（即應有部分比例）
負擔。
    事實及理由
一、原告起訴主張：查坐落嘉義縣太保市○○段763地號、地目
    建、面積1,793.20平方公尺之土地（下稱系爭土地）為兩造
    所共有，有土地登記謄本可供參照，又因系爭土地並無使用
    目的不能分割或以契約訂有不分割期限之限制，惟因無法達
    成自行協議分割，為此依據民法第823條第1項、第824條第2
    項之規定，請求法院判決分割如主文第1項所示。
二、被告己○○、乙○○、丙○○、甲○○對於附圖所示分割方
    案無意見。被告丁○○則表示希望不要拆到房子等語。
三、原告及被告丁○○、乙○○、丙○○、甲○○並表示其分得
    部分如較應有部分之比例為少，亦不向被告己○○請求補償
    。
四、又法院為裁判分割前，應顧及公平、當事人之聲明、應有部
    分之比例與實際是否相當、共有物之客觀情狀、性質、價格
    與經濟價值、共有利益、各共有人之主觀因素與使用現狀、
    利害關係等因素為綜合判斷。經查：兩造共有之系爭土地，
    現有多棟共有人居住使用之建物、田地、空地、倉庫、車庫
    、道路等情，業據本院會同嘉義縣水上地政事務所測量人員
    至現場履勘，有勘驗筆錄、複丈成果圖及照片在卷可稽。本
    院審酌系爭土地東邊分別係臨接共有人6人嘉義縣太保市○○段764地號土地及共有人戊○○、丙○○2人所有同段765
    地號之土地，分割後各筆土地分別從上開2筆土地通過，均
    能面臨道路，無須留私設道路，以及大多數共有人之意願同
    意依附圖所示分割方案分割等情狀，爰將系爭土地分割如主
    文第1項所示。
五、再按以原物為分配時，如共有人中有不能按其應有部分受分
    配者，得以金錢補償之，固為民法第824條第3項所明定。查
    本件被告己○○分割後較其他共有人多0.04平方公尺，因其
    差額極小，且原告及被告丁○○、乙○○、丙○○、甲○○
    並表示分得部分如較應有部分之比例為少，亦不向被告己○○請求補償，本院爰不另為找補差額之諭知。
六、末按因共有物分割、經界或其他性質上類似之事件涉訟，由
    敗訴當事人負擔訴訟費用顯失公平者，法院得酌量情形，命
    勝訴之當事人負擔其一部，民事訴訟法第80條之1定有明文
    。系爭土地因兩造無法自行協議分割，依前開說明，本院認
    本件訴訟費用應由兩造按其原應有部分比例負擔為適當，爰
    判決如主文第2項所示，併予敘明。
七、結論：原告之訴為有理由，依民事訴訟法第80條之1，判決
    如主文。
中　　華　　民　　國　　96　　年　　9 　　月　　3 　　日
                      民事第一庭法　官　吳芝瑛
如對本判決上訴須於判決送達後20日內向本院提出上訴狀。
以上正本證明與原本無異。
中　　華　　民　　國　　96　　年　　9 　　月　　3 　　日
                                書記官　馮澤文
